臺灣雲林地方法院民事裁定
111年度消債更字第19號
聲  請  人
即  債務人  洪嘉隆  
代  理  人  林堯順律師(法扶律師)
上列聲請人因消費者債務清理事件聲請更生，本院裁定如下：
    主  文
債務人洪嘉隆自民國一百一十一年四月二十七日上午十一時起開
始更生程序，並命司法事務官進行本件更生程序。
    理  由
一、按債務人不能清償債務或有不能清償之虞，且無擔保或無優
    先權之本金及利息債務總額未逾新臺幣（下同）1,200萬元
    者，於法院裁定開始清算程序或宣告破產前，得向法院聲請
    更生；債務人對於金融機構負債務者，在聲請更生或清算前
    ，應向最大債權金融機構請求協商債務清償方案，或向其住
    、居所地之法院或鄉、鎮、市、區調解委員會聲請債務清理
    之調解，消費者債務清理條例（下稱消債條例）第3條、第4
    2條第1項、第151條第1項分別定有明文。又按法院開始更生
    程序之裁定，應載明其年、月、日、時，並即時發生效力；
    法院裁定開始更生或清算程序後，得命司法事務官進行更生
    或清算程序，必要時得選任律師、會計師或其他適當之自然
    人或法人一人為監督人或管理人，消債條例第45條第1項、
    第16條第1項亦分別有明文。
二、聲請意旨略以：聲請人即債務人洪嘉隆因有不能清償債務之
    情事，前向本院聲請債務清理之調解，惟經本院111年度司
    消債調字第13號調解不成立，又聲請人所負無擔保或無優先
    權之債務總額約為1,842,000元，並未逾1,200萬元，以每月
    收入扣除生活必要支出及扶養費後，剩餘可供清償債務之金
    額已不多，實有不能清償債務之情形，復未經法院裁定開始
    清算程序或宣告破產，爰依消債條例規定聲請准予更生等語
    。
三、經查：
　㈠聲請人因對於金融機構及非金融機構等債權人負無擔保或無
    優先權之債務，有不能清償之情形（據債權人京城商業銀行
    股份有限公司《下稱京城銀行》於本件所陳報包含本金、利息
    、程序費用等金額合計約8,366,682元），前於民國111年2
    月7日以書面向本院聲請消費者債務清理法院前置調解，經
    本院以111年度司消債調字第13號受理調解，嗣於111年3月2
    4日調解不成立後，為本件更生之聲請等情，已據其提出財
    產及收入狀況說明書、債權人清冊、本院民事事件調解不成
    立證明書、財團法人金融聯合徵信中心當事人綜合信用報告
    等為憑（見本案卷第17至21頁、第75至78頁、第119至121頁
    ），復經本院職權調取上開司消債調字案卷核閱屬實，並有
    債權人京城銀行提出之陳報狀在卷可參（見本案卷第51至64
    頁），堪信為真實。而聲請人於上開前置調解不成立後為本
    件更生之聲請，本院自應綜合聲請人之債務、收入、生活必
    要支出及財產狀況等情，評估、判斷聲請人依其客觀清償能
    力是否對已屆清償期之債務有不能清償或有不能清償之虞之
    情形。
　㈡依消債條例第2條第1、2項規定及消債條例施行細則第3條第2
    項規定，消債條例所稱消費者指5年內未從事營業活動或從
    事平均每月營業額20萬元以下之小規模營業之自然人；債務
    人為公司或其他營利法人之負責人，無論是否受有薪資，均
    視為自己從事營業活動，其營業額依該公司或其他營利法人
    之營業額定之。本件聲請人於聲請狀與財產及收入狀況說明
    書陳明其於聲請更生前5年內未從事任何營業活動（見本案
    卷第11頁、第17頁），且其最近5年內投保勞工保險之單位
    為鴻捷營造有限公司（下稱鴻捷公司），有其勞工保險被保
    險人投保資料表（明細）附卷可參(見本案卷第79至80頁)，
    亦有聲請人108、109年度綜合所得稅各類所得資料清單在卷
    可稽(見本案卷第71至73頁)，堪認聲請人係5年內未從事營
    業活動之自然人，屬消債條例第2條所規定之消費者，而為
    消債條例適用之對象。又聲請人陳報現為鴻捷公司員工，擔
    任現場施工人員，每月平均收入平均為24,000元。惟依該公
    司回覆本院之函文及檢附聲請人之薪資明細所載(見本案卷
    第123至143頁)，聲請人自110年7月至111年3月之薪資所得
    總計為189,255元，因110年7月工作不滿1個月，故將該月薪
    資收入剔除後，聲請人平均每月收入為23,091元【計算式：
    (189,255－4,529)8≒23,091，小數點以下四捨五入】。本院
    審酌聲請人除上開工作收入外，並無其他固定性收入，爰以
    每月收入23,091元作為認定聲請人客觀清償債務能力之基準
    。
　㈢聲請人陳報其願以衛生福利部所公告臺灣省110年最低生活費
    13,288元之1.2倍即15,946元之標準，作為每月生活必要費
    用之金額。另聲請人陳報應受其扶養之人為其母親許金針，
    每月支出扶養費5,315元。經本院審酌，聲請人母親許金針
    ，41年3月出生，現已70歲，無收入，又其名下僅有兩輛自
    用小客車，惟分別為88年、93年出廠，迄今已近22年、17年
    ，均已逾固定資產使用年限，殘值甚微，此有聲請人提出之
    戶籍謄本(現戶全戶)及本院調取之稅務電子閘門所得及財產
    調件明細表在卷可參(見本案卷第81頁、第99至105頁)，故
    可認定其不能維持生活而有受扶養之必要。又許金針之扶養
    義務人除聲請人外尚有其配偶及長女，故聲請人之扶養費以
    上開每月生活必要費用15,946元負擔3分之1計即5,315元，
    作為每月扶養費之支出，尚屬可採。綜上，聲請人每月所得
    23,091元，扣除其每月生活必要費用支出15,946元及扶養費
    支出5,315元後，則聲請人每月僅有1,830元（計算式：23,0
    91－15,946－5,315＝1,830）之餘額可供清償債務之用。
　㈣依聲請人之財產及收入狀況說明書所載（見本案卷第17頁、
    第119頁），其名下無任何財產，並提出其全國財產稅總歸
    戶財產查詢清單為憑（見本案卷第69頁），又聲請人陳報現
    無以自己為要保人身分投保之保險，其所有二崙郵局存款帳
    戶餘額僅1元(截至111年4月12日，見本案卷第85至89頁)，
    則以聲請人所積欠無擔保或無優先權債務之金額8,366,682
    元（此為據債權人京城銀行所陳報包含本金、利息、程序費
    用等金額）扣除上開現有資產1元後，尚負有債務8,366,681
    元，依聲請人每月可清償1,830元計，尚需約380年餘始能清
    償完畢（計算式：8,366,681÷1,830÷12≒380.9，小數點後二
    位以下捨棄），倘若再加計違約金及日後所生利息等負擔，
    清償期限勢必更長。是本院審酌聲請人之債務、財產、勞力
    、收入及必要生活費用支出等情狀，可認聲請人客觀上對已
    屆清償期之債務，有不能清償債務之情形，有必要利用更生
    程序，調整其與債權人間之權利義務關係，而重建其經濟生
    活，予以經濟生活更生之機會。
四、綜上所述，本件聲請人為5年內未從事營業活動或從事平均
    每月營業額20萬元以下之小規模營業之自然人，依其全部收
    支及財產狀況，客觀上有不能清償債務之情形。復聲請人所
    積欠之無擔保或無優先權之本金及利息債務總額未逾1,200
    萬元，且未經法院裁定開始清算程序或宣告破產，業如上述
    ；此外，本件又查無聲請人有消債條例第6條第3項、第8條
    或第46條各款所定應駁回更生聲請之事由存在，則債務人聲
    請更生，洵屬有據，爰裁定如主文。又本件聲請人業經裁定
    開始更生程序，爰併裁定命司法事務官進行本件更生程序。
五、聲請人於更生程序開始後，應提出足以為債權人會議可決或
    經法院認為「已盡力清償」之更生方案以供採擇。而司法事
    務官於進行本件更生程序、協助聲請人提出更生方案時，亦
    應依聲請人之薪資變化、社會常情及現實環境衡量聲請人之
    清償能力，並酌留其生活上應變所需費用，進而協助聲請人
    擬定允當之更生方案，始符消債條例重建債務人經濟生活之
    立法目的，附此敘明。　　　　　　
中　　華　　民　　國　　111 　年　　4 　　月　　27　　日
              民事第一庭    法　官　廖國勝
上為正本係照原本作成。
本件不得抗告。　　　　　　　　　　　　　　
中　　華　　民　　國　　111 　年　　4 　　月　　27　　日
                            書記官　林可芯